高雄高等行政法院判決
　　　　　　　　　　　　　　　　　　　 94年度訴字第361號
　　　　　　　　　　　　　　　.
原　　　告　甲○○
被　　　告　財政部台灣省南區國稅局
代　表　人　乙○○　局長
訴訟代理人　丁○○
　　　　　　戊○○
上列當事人間因綜合所得稅事件，原告不服財政部中華民國九十
三年十一月三十日台財訴字第○九三○○五○四○六○號訴願決
定，提起行政訴訟。本院判決如下：
    主  文
原告之訴駁回。
訴訟費用由原告負擔。
    事  實
一、事實概要：
    緣原告八十八年度、八十九年度及九十年度綜合所得稅結算
    申報，未列報其將所有坐落台中市○區○○路五○六號、五
    ○八號及五一○號二樓之一房屋（以下簡稱系爭房屋）提供
    廣正開發股份有限公司（下稱廣正公司）使用（其中八十八
    年度將五○六號二樓二○二櫃位供大盛電腦用品社營業使用
    ；八十九年度將五○六號二樓二○一—一櫃位供強龍科技有
    限公司營業使用），並由廣正公司轉租予登中國際股份有限
    公司（下稱登中公司），嗣於民國（下同）八十八年八月二
    日改由登峰國際股份有限公司（下稱登峰公司）台中英才店
    接續經營NOVA台中資訊廣場使用之租賃所得，案經財政部台
    灣省中區國稅局（以下簡稱台灣省中區國稅局）查獲，乃通
    報被告處理。嗣被告乃參照當地一般租金標準設算原告八十
    八、八十九及九十年度租賃收入為新台幣（下同）二、五一
    七、九三三元、二、五一七、九三三元、二、五一八、○五
    六元，減除百分之四十三必要損耗及費用，分別核定租賃所
    得一、四三五、二二○元、一、四三五、二二○元及一、四
    三五、二九一元，併課其各該年度綜合所得稅。原告不服，
    申請復查未獲變更，提起訴願亦遭駁回，遂提起本件行政訴
    訟。
二、兩造聲明：
  (一)原告聲明求為判決：
    (1)訴願決定及原處分（含復查決定）均撤銷。
    (2)訴訟費用由被告負擔。
  (二)被告聲明求為判決：
    如主文所示。
三、兩造主張之理由：
  甲、原告主張之理由：
      原告未於言詞辯論期日到場，惟據其所提出之書狀及於準
      備程序期日到庭之陳述，主張如下：
    1.原告並未出租臺中市○區○○路五○六號、五○八號及五
      一○號二樓之一系爭房屋，實係遭他人竊佔營業，原告並
      未收取任何租金，不應課徵所得稅。
    2.被告所援引之原告與廣正公司簽訂之房屋租賃契約書及原
      告同意廣正公司有權將系爭房屋轉租予登中公司之同意書
      ，其中該租賃契約書係由他人偽造原告之簽名，且契約內
      容未標記每月應付原告多少租金，至所述之押金九千萬元
      原告亦未曾收取。而該八十八年四月十二日及同年月十九
      日之同意書上之簽名亦非原告之筆跡，顯係偽造。除此之
      外，被告亦未能提出第三人給付原告租金之證據。又租金
      設算課稅應依土地公告現值及房屋評定現值不得超過百分
      之十，且本件系爭房屋有向銀行貸款繳息，亦應扣除費用
      。
  乙、被告主張之理由：
    1.查原告於復查階段主張其為人頭戶，系爭房屋產權非其所
      有，嗣於臺灣臺中地方法院又主張系爭房屋為其所有，請
      求登峰公司返還租金利益，前後主張自相矛盾，合先陳明
      。茲據登峰公司臺中英才店出具之說明函並檢附原告同意
      書記載，原告將系爭房屋出租予廣正公司，同意廣正公司
      有權轉租予登中公司（八十八年八月二日由登峰公司臺中
      英才店接續）及登峰公司，登中公司及登峰公司亦得再轉
      租予第三人；又鄰近房屋出租供營業使用，申報每坪每月
      租金八十八年度三、七○一元及二、一四一元；八十九年
      度三、八七五元及二、一五三元；九十年度二、七一八元
      及二、一九二元，均較當地一般租金標準每坪每月六○○
      元為高，原告既為系爭房屋所有權人，並將該房屋提供廣
      正公司轉租予第三人營業使用，被告依規定核定其租賃所
      得八十八年度七五一、四九一元、三九六、一七九元及二
      八一、八五○元；八十九年度六四七、三○○元、三九六
      、一七九元及二八一、八五○元；九十年度七五七、二二
      六元、三九六、二○○元及二八一、八六五元，依法並無
      不合。
    2.另據臺灣臺中地方法院九十二年度重訴字第五七九號民事
      判決指稱，經調閱相關卷宗，比對原告於應訊後或調查筆
      錄之簽名，其簽名之筆法、運行、形態、特徵均屬相符，
      應屬同一人之筆跡，且該法院檢察署九十二年度偵字第九
      四三○號偵查案件，就此事實亦作同一認定，足認上開同
      意書上原告之簽名，確為原告所為，原告訴稱該同意書係
      屬偽造，核不足採。
    3.至稱租金設算不得大於土地公告現值及房屋評定現值之百
      分之十及系爭房屋有銀行貸款繳息，應予扣除費用乙節。
      查土地法第九十七條固規定，城市地方房屋之租金，以不
      超過土地及其建築物申報總價年息百分之十為限，惟依財
      政部賦稅署七十七年十一月九日台稅一發第七七○六六五
      八五一號函釋意旨及最高行政法院九十二年十月份庭長法
      官聯席會議決議亦採取「出租房屋僅供住宅用者，始受土
      地法第九十七條第一項規定之限制」之見解，足認供營業
      使用之房屋，稽徵機關參照當地一般租金調整計算租賃收
      入時，並不受土地法第九十七條規定之限制。本件系爭房
      屋既供營業使用，揆諸前揭說明，其租金收入之調整自不
      受土地法第九十七條第一項規定之限制。又原告雖檢附臺
      中市第四信用合作社個人繳息明細一覽表，僅能證明原告
      有借款及繳息情形，尚無法證明該借款係用於購置系爭房
      屋，況繳息起迄日為八十六年四月二十五日至八十七年十
      月二十五日間，非八十八年度、八十九年度及九十年度所
      發生，其所訴洵不足採。
   理  由
一、原告經合法通知未於言詞辯論期日到場，核無行政訴訟法第
    二百十八條準用民事訴訟法第三百八十六條各款所列情形，
    爰依被告之聲請，由其一造辯論而為判決，合先明。
二、按「個人之綜合所得總額，以其左列各類所得合併計算之．
    ．．第五類：租賃所得及權利金所得：．．．四將財產借與
    他人使用，除經查明確係無償且非供營業或執行業務者使用
    外，應參照當地一般租金情況，計算租賃收入，繳納所得稅
    。五財產出租，其約定之租金，顯較當地一般租金為低，稽
    徵機關得參照當地一般租金調整計算租賃收入。」、「本法
    第十四條第一項第五類第四款所稱他人，係指本人、配偶及
    直系親屬以外之個人或法人而言。本法第十四條第一項第五
    類第四款及第五款所稱當地一般租金，由當地主管稽徵機關
    查明報由省（直轄市）主管稽徵機關核定，並送財政部備查
    。」分別為行為時所得稅法第十四條第一項第五類第四款、
    第五款及同法施行細則第十六條第二項、第三項所明定。次
    按「綜合所得稅租賃所得設算核定案件，納稅義務人如有異
    議時，稽徵機關應實地調查鄰近房屋之租金作為核課之依據
    ，即將設算租金與鄰近租金比較，高時改課，低時維持原核
    定。」、「土地法第三編第三章『房屋及基地租用』章之立
    法意旨，本為解決國民居住問題，維持民生之安定。由於城
    市人口密集，房屋供不應求，導致有房屋者，高抬房價及房
    租，遂於土地法第三章設定若干條文，藉以有助於住宅問題
    之解決。此由第九十四條積極的增加房屋的供給，以供人民
    承租自住之用，第九十五條間接的採取新建房屋賦稅之減免
    ，與第九十六條消極的限制每一人民自住之房屋間數觀之，
    第九十七條所稱『城市地方房屋租金』，其所謂『房屋』，
    應指僅供住宅用之房屋而言。內政部七十一年五月二十四日
    台（七十一）內地字第八七一○三號函亦採此見解。是稅捐
    稽徵機關所定之當地一般租金標準，如所出租之房屋，供住
    宅用者，應受土地法第九十七條第一項所設最高額之限制；
    如房屋供業務用（非具營利性）或營業用，則不受限制，仍
    得按所定標準核算租金收入。」亦分別為財政部賦稅署七十
    七年十一月九日台稅一發第七七○六六五八五一號函及最高
    行政法院九十二年度十月份庭長法官聯席會議決議所明釋。
三、經查，原告八十八年度、八十九年度及九十年度綜合所得稅
    結算申報，未列報其將所有系爭房屋提供廣正公司使用（其
    中八十八年度將五○六號二樓二○二櫃位供大盛電腦用品社
    營業使用；八十九年度將五○六號二樓二○一—一櫃位供強
    龍科技有限公司營業使用），並由廣正公司轉租予登中公司
    ，嗣於八十八年八月二日改由登峰公司台中英才店接續經營
    NOVA台中資訊廣場使用之租賃所得，案經台灣省中區國稅局
    查獲，乃通報被告處理。嗣被告乃參照當地一般租金標準設
    算原告八十八、八十九及九十年度租賃收入為二、五一七、
    九三三元、二、五一七、九三三元、二、五一八、○五六元
    ，減除百分之四十三必要損耗及費用，分別核定租賃所得一
    、四三五、二二○元、一、四三五、二二○元及一、四三五
    、二九一元，併課其各該年度綜合所得稅等情，此有被告八
    十八、八十九及九十年度綜合所得稅核定通知書、九十三年
    八月五日南區國稅法二字第○九三○一一三九四三號、九十
    三年八月三日南區國稅法二字第○九三○一一三九四二號、
    九十三年八月五日南區國稅法二字第○九三○一一○四六四
    號復查決定附於原處分卷可稽，堪予認定。
四、原告雖主張其並未出租本件系爭房屋，實係遭他人竊佔營業
    ，原告並未收取任何租金；又原告與廣正公司簽訂之系爭房
    屋租賃契約書及原告同意廣正公司有權將系爭房屋轉租予登
    中公司之同意書，係由他人偽造原告之簽名，並非原告之筆
    跡；此外，租金設算課稅應依土地公告現值及房屋評定現值
    不得超過百分之十云云。惟查：
  1.不動產物權以登記為生效要件，本件系爭房屋原登記所有權
    人為原告，後於九十二年三月十三日由中興銀行股份有限公
    司拍賣取得所有權，此為兩造所不爭執，並有臺灣臺中地方
    法院檢察署檢察官九十二年度偵字第一一○三二號、第二四
    五一六號不起訴處分書及臺灣高等法院臺中分院九十三年度
    重上字第八三號民事判決附卷可參，則依民法第七百五十八
    條、第七百六十條及土地法第四十三條等規定，是項登記即
    有絕對效力。又原告前於八十五年十一月二十一日即與廣正
    公司簽訂房屋租賃契約書，將系爭房屋租予廣正公司，租期
    自八十五年十一月二十一日起至九十二年六月二十日止，此
    有房屋租賃契約書影本乙份附於原處分卷可稽。另原告於八
    十八年四月十二日及四月十九日復分別出具同意書及確認同
    意書各乙紙，其上均明載原告同意將系爭房屋租與廣正公司
    ，且同意廣正公司與登中公司間之轉租亦為有效；並同意登
    中公司有權再將系爭房屋轉租予第三人，亦有該同意書及確
    認同意書影本各乙紙附於原處分卷可參。此外，台灣省中區
    國稅局台中市分局為明瞭系爭房屋使用概況，前曾發函向登
    峰公司台中英才店查詢其租用之情形，茲據登峰公司臺中英
    才店以九十二年十二月二日登峰台中字財字第九二一二○一
    號函覆台灣省中區國稅局台中市分局稱：自八十五年十一月
    二十一日起向廣正公司承租系爭房屋，經營NOVA臺中資訊廣
    場，將租賃標的物分割隔間後，轉租第三人經營電腦商品，
    並由本公司負責管理等語，亦有該函附於原處分卷可稽，足
    徵原告所有之系爭房屋確有出租第三人營業屬實。至原告堅
    稱其與廣正公司簽訂之系爭房屋租賃契約書及廣正公司有權
    將系爭房屋轉租予登中公司之同意書，係由他人偽造原告之
    簽名，並非原告之筆跡云云，然查原處分卷所附之臺灣臺中
    地方法院九十三年七月十三日九十二年度重訴字第五七九號
    民事判決已指明略以，經調閱相關卷宗，比對原告於應訊後
    或調查筆錄之簽名，其簽名之筆法、運行、形態、特徵均相
    符，應屬同一人之筆跡，且台灣台中地方法院檢察署九十二
    年度偵字第九四三○號偵查案件就此事實亦作同一認定，足
    認上開同意書上之簽名，確為原告所為。又原告八十八年四
    月十九日出具之確認同意書，前亦經臺灣高等法院臺中分院
    於審理原告與登峰公司間返不當得利事件乙案時，另檢俱原
    告簽名之交通銀行聯合貸款合約書、台灣台中看守所收容人
    新收資料表、中國信託商業銀行印鑑卡、彰化商業銀行業務
    往來文書等，一併送請法務部調查局鑑定結果，證明上開確
    認同意書上之簽名為真正，亦有臺灣臺中地方法院九十二年
    度重訴字第五七九號、臺灣高等法院臺中分院九十三年度重
    上字第八三號民事判決書附於原處分卷可資參酌。準此，原
    告稱上開房屋租賃契約書及同意書上之簽名係遭人偽造，惟
    未能舉證以實其說，所訴即不足採。從而原告主張其所有之
    本案系爭房屋，係遭他人竊佔營業，亦不可採。
  2.又原告雖稱系爭房屋出租，伊迄未收取任何租金云云，然證
    人丙○○於臺中高等行政法院九十四年度訴字第三四號綜合
    所得稅事件中，曾到庭證稱：依原告與廣正公司簽訂房屋租
    賃契約書記載有保證金九千萬元，應該是有先設算利息，再
    以該保證金孳生利息充當租金，至於廣正公司再轉租於登中
    或登峰公司所收取租金，應不會再轉交於原告等語，此有該
    判決書附卷可參。又證人丙○○於九十四年十月二十六日本
    院言詞辯論時，亦到院證稱：伊並無握有廣正公司付款之憑
    證或收據，而系爭房屋之真正所有權人是曾正仁，原告僅是
    曾正仁之人頭而已，租金之收入都是廣正公司在收，不會給
    原告。至於保證金以會計作帳方式來說，當時應該有匯入原
    告的戶頭，而入了戶頭之後再匯給何人，如何支付，伊就不
    知道了等語，此亦有該言詞辯論筆錄可參，惟殊不問廣正公
    司就系爭房屋所支付之租金，最後是否由原告收取，然原告
    既是系爭房屋之所有權人，且系爭房屋又非係無償提供他人
    作營業使用，依行為時所得稅法第十四條第一項第五類第四
    款規定，對於無償借用之房屋，限以非供營業或執行業務者
    使用，始得免予設算租賃所得，從而系爭房屋依規定自仍須
    按當地一般租金標準計算原告之租賃收入，此乃所得稅法擬
    制之結果。故被告於八十八年度按大盛電腦用品社開立之免
    扣繳憑單金額一○、○○○元，核定租賃所得五、七○○元
    ，並參照當地一般租金標準設算租賃收入一、三二八、四○
    七元【六○○元×〔（一六○‧三八坪×五○ %＋二十四）
    ＋（一八一‧四六坪×五○ %＋二十四）×○‧七〕×十二
    月】、六九五、○五二元〔六○○元×（一四五‧○七坪×
    五○ %＋二十四）×十二月〕及四九四、四七四元〔六○○
    元×（一四八‧二二坪×五○ %＋二十四）×十二月×○‧
    七〕，減除四十三 %必要損耗及費用暨上揭核定數，核定租
    賃所得七五一、四九一元（減除依免扣繳憑單核定之租賃所
    得五、七○○元）、三九六、一七九元及二八一、八五○元
    ；於八十九年度按強龍公司開立之免扣繳憑單金額一九二、
    七九一元，核定租賃所得一○九、八九一元，並參照當地一
    般租金標準設算租賃收入一、三二八、四○七元【六○○元
    ×〔（一六○‧三八坪×五○ %＋二十四）＋（一八一‧四
    六坪×五○ %＋二十四）×○‧七〕×十二月】、六九五、
    ○五二元〔六○○元×（一四五‧○七坪×五○ %＋二十四
    ）×十二月〕及四九四、四七四元〔六○○元×（一四八‧
    二二坪×五○ %＋二十四）×十二月×○‧七〕，減除四十
    三% 必要損耗及費用暨上揭核定數，核定租賃所得六四七、
    三○○元（減除依免扣繳憑單核定之租賃所得一○九、八九
    一元）、三九六、一七九元及二八一、八五○元；於九十年
    度則參照當地一般租金標準設算租賃收入一、三二八、四六
    八元【六○○元×〔（一六○‧三九坪×五○ %＋二十四）
    ＋（一八一‧四七坪×五○ %＋二十四）×○‧七〕×十二
    月】、六九五、○八八元〔六○○元×（一四五‧○八坪×
    五○ %＋二十四）×十二月〕及四九四、五○○元〔六○○
    元×（一四八‧二三坪×五○ %＋二十四）×十二月×○‧
    七〕，減除四十三 %必要損耗及費用，核定租賃所得七五七
    、二二六元、三九六、二○○元及二八一、八六五元，併課
    其各該年度綜合所得稅，並無不合。
  3.再按，房屋僅供住宅使用者，始受土地法第九十七條第一項
    規定城市地方房屋之租金，以不超過土地及其建築物申報總
    價年息百分之十之限制，業據前揭最高行政法院九十二年度
    十月份庭長法官聯席會議決議在案。本件系爭房屋既供營業
    使用，原告主張本件之租金設算課稅應不得超過土地公告現
    值及房屋評定現值總價之百分之十，尚無足採。又本件係參
    照當地一般租金標準設算租賃收入，並減除百分之四十三之
    必要損耗及費用核計房屋之租賃所得，原告主張應減除房屋
    貸款利息支出，核屬無據，併予敘明。
五、綜上所述，原告之主張，並無可採。被告以原告未列報租賃
    所得，乃參照當地一般租金標準設算八十八、八十九及九十
    年度租賃收入，減除百分之四十三必要損耗及費用，核定租
    賃所得一、四三五、二二○元、一、四三五、二二○元及一
    、四三五、二九一元，併課其各該年度綜合所得稅，核無違
    誤；訴願決定予以維持，亦無不合。原告聲明求為撤銷，為
    無理由，應予駁回。
六、據上論結，本件原告之訴為無理由，依行政訴訟法第二百十
    八條、第一百九十五條第一項後段、第九十八條第三項前段
    ，民事訴訟法第三百八十五條第一項前段，判決如主文。
中　　華　　民　　國　　94　　年　  10　　月　 31  　 日
                  第三庭審判長法  官   邱政強
                              法  官   李協明
                              法  官   詹日賢
以上正本係照原本作成。
如不服本判決，應於判決送達後20日內向本院提出上訴書狀，其
未表明上訴理由者，應於提起上訴後20日內向本院提出上訴理由
書（須按對造人數附繕本）；如於本判決宣示或公告後送達前提
起上訴者，應於判決送達後20日內補提上訴理由書（須附繕本）
。未表明上訴理由者，逕以裁定駁回。
提起上訴應預繳送達用雙掛號郵票7份（每份34元）。
中　　華　　民　　國　　94　　年　  10　　月　 31  　 日
　　　　　　　　　　　　　　　書記官   藍慶道
